【裁判字號】    97,交聲,4
【裁判日期】    970123
【裁判案由】    聲明異議
【裁判全文】
臺灣彰化地方法院交通事件裁定  97年度交聲字第4號
原處分機關  交通部公路總局臺中區監理所彰化監理站
異  議  人  甲○○
即受處分人
上列異議人因違反道路交通管理處罰條例案件，對於交通部公路
總局臺中區監理所彰化監理站於中華民國96年12月7日所為之處
分聲明異議（原處分案號：彰監4字第裁64—GD0000000號），本
院裁定如下：
    主  文
異議駁回。
    理  由
一原處分機關交通部公路總局臺中區監理所彰化監理站裁決意旨
  ：異議人即受處分人甲○○之車牌號碼YBX—239號重型機車於
  民國96年11月5日晚上11時31分許，行經有燈光號誌管制之臺
  中市○○○路、德吉街200巷交岔路口闖紅燈，並經交通勤務
  警察制止時，拒絕停車接受稽查而逃逸，經警逕行舉發，爰依
  道路交通管理處罰條例第53條第1項、第60條第1項、第63條第
  1項處罰鍰新臺幣（下同）4,800元，並記違規點數4點。
二異議人聲明異議意旨：
  (一)異議人於上揭時地係搶黃燈通過交岔路口，前行100公尺後
    ，突聞後方警笛大作，異議人誤為警方追捕逃犯，乃儘速離
    開免遭波及，右轉復興路時，因警車仍然在後，感覺有異，
    異議人試圖減速停車，卻險遭警車追撞，返回住宿處仍心中
    不安。警方執勤過當，且無證據，不應舉發違規。
  (二)異議人係騎乘機車，時速從未逾70公里，且無不服取締之意
    圖，文心南路、復興路均為大馬路，不可能逃過警車取締。
  (三)警方製作之中市警交字第GD0000000與GD0000000號舉發違反
    道路交通管理事件通知單（下稱舉發通知單）日期分別為96
    年11月5日、96年11月6日，日期不同，顯然是為製造業績而
    灌水。
  (四)本件既為逕行舉發案件，卻未以照相機、錄影機蒐證為憑，
    或提示測得之數據供異議人查看，有違法定之行政程序。
三按汽車駕駛人，行經有燈光號誌管制之交岔路口闖紅燈者，處
  1,800元以上5,400元以下罰鍰，並記違規點數3點。汽車駕駛
  人，駕駛汽車有違反本條例之行為，經交通勤務警察或依法令
  執行交通稽查任務人員制止時，不聽制止或拒絕停車接受稽查
  而逃逸者，除按各該條規定處罰外，處3,000元以上6,000元以
  下罰鍰，並記違規點數1點，道路交通管理處罰條例第53條第1
  項、第60條第1項、第63條第1項第1項第1款、第3款分別定有
  明文。又汽車駕駛人闖紅燈，或不服指揮稽查而逃逸，或經以
  科學儀器取得證據資料證明其行為違規，且當場不能或不宜攔
  截製單舉發者，得逕行舉發，並應記明車輛牌照號碼、車型等
  可資辨明之資料，以汽車所有人為被通知人製單舉發，同條例
  第7條之2第1項第1款、第4款、第7款亦有規定。是該條第1項
  第1款、第4款之違規行為，所憑證據不以科學儀器採取者為限
  。
四經查：異議人之車牌號碼YBX—239號重型機車於96年11月5日
  晚上11時31分許，行經有燈光號誌管制之臺中市○○○路、德
  吉街200巷交岔路口時，適有臺中市警察局第三分局勤工派出
  所警員吳篤信駕駛警車，附載另名警員沿德吉街200巷巡邏，
  當時文心南路顯示紅燈，因見3輛機車駕駛人闖紅燈，異議人
  之機車係最末1輛，警員即搖下車窗示意停車受檢，然駕駛人
  拒絕，反加速逃逸，在文心南路與樹德一巷、文心南路與大慶
  街6之16巷、文心南路與復興路等交岔路口一再闖紅燈，駕駛
  人闖紅燈右轉復興路後，仍未停車，而警車已到達機車左側，
  駕駛人竟以蛇行方式阻斷警車前進，警員乃煞車減速，以免撞
  及機車，詎機車駕駛人又在復興路與大慶街交岔路口闖紅燈右
  轉大慶街，迨抵達大慶街與大慶街6之16巷交岔路口時，駕駛
  人再度闖紅燈，險與另一自大慶街6之16巷駛出之機車發生碰
  撞，警員見情況危急，未再跟隨，乃呼叫基地臺查詢違規機車
  車籍，並在警車內製作GD0000000號舉發通知單，因警員執勤
  時間為96年11月5日晚上10至12時，返回派出所後，始於翌日
  即同年月6日製作GD0000000號舉發通知單，案發過程均未拍照
  、錄影，係以目測方式依所見舉發等情，業據證人吳篤信於本
  院結證明確，復有舉發通知單與證人提出之違規危險駕駛逃逸
  路線圖附卷可稽，異議人就案發當時係其駕駛機車及證人所述
  行駛路線亦不爭執。本件舉發機關雖未以科學儀器取得異議人
  違規之證據資料，然依前開路線圖所示及證人所述，證人目擊
  異議人違規時，其恰在異議人後方，並沿途尾隨，應不至於錯
  看，此與某些舉發案件中，因執行交通勤務警察掩蔽在違規頻
  率較高路段之樹木、房屋等障礙物後方，距離較遠，僅見駕駛
  人片段之駕駛行為，誤判可能性較高，從而警察證詞無法盡信
  之案型不同，且證人當時勤務既為巡邏，對於違規車輛當會特
  別注意，又苟非異議人違規，證人實無沿路駕駛警車追逐之理
  ，參以當地為臺中市區，警員當不可能為取締交通違規事件，
  不擇手段，不顧其他用路人安全，以警車較優越之性能追獲異
  議人所駕機車，是應認證人親身經歷所述屬實，且本件違規事
  實，所憑證據不以科學儀器採取者為限，已如上述，異議人空
  言否認違規，尚非可採。本件事證明確，原處分機關據GD0000
  000號舉發通知單舉發之事實，予以裁罰、記點，符合道路交
  通管理處罰條例第53條第1項、第60條第1項、第63條第1項第1
  項第1款、第3款規定，並無不當。異議人之異議無理由，應予
  駁回。
據上論斷，應依道路交通管理處罰條例第87條第2項、道路交通
案件處理辦法第19條，裁定如主文。
中    華    民    國    97    年    1     月    23    日
                  交通法庭      法  官   廖政勝
以上正本證明與原本無異。
如不服本裁定，應於裁定送達後5日內向本院提出抗告狀（應附
繕本）。
中    華    民    國    97    年    1     月    23    日
                                書記官   莊何江


司法院資訊處製作；財團法人民間司法改革基金會備份。
